title: "Resolução da lista 3 de ADAR"
author: "Ignazio Bechis"
date: "15/01/2021"
output: html_document
---

```{r setup, include=FALSE}
knitr::opts_chunk$set(echo = TRUE)
pacotes <- c(
  "rio",
  "readr",
  "readxl",
  "writexl",
  "WriteXLS",
  "dplyr",
  "microbenchmark",
  "openxlsx",
  "ncdf4",
  "raster",
  "viridis",
  "fields"
)
library(easypackages)
libraries(pacotes)
```



1. Importe os dados disponíveis em http://www.aos.wisc.edu/~dvimont/MModes/RealTime/AMM.txt. A estrutura esperada dos dados importados no R é mostrada abaixo.

```
'data.frame':	867 obs. of  4 variables:
 $ Year: int  1948 1948 1948 1948 1948 1948 1948 1948 1948 1948 ...
 $ Mo  : int  1 2 3 4 5 6 7 8 9 10 ...
 $ SST : num  0.66 0 1 1.86 1.3 2.51 1.63 0.55 -0.48 -0.24 ...
 $ Wind: num  -0.76 5.78 -1.47 4.74 4.81 4.34 3.92 2.6 1.46 2.11 ...
```

```{r}
# url do arquivo
amm_url <- "http://www.aos.wisc.edu/~dvimont/MModes/RealTime/AMM.txt"
# arquivo temporário para salvar o aquivo baixado
amm_file <- file.path(
  getwd(),
  "dados-amm.csv"
)
# Download do arquivo
download.file(
  url = amm_url,
  destfile = amm_file
)
(file.exists(amm_file))
dados_vento <- import(amm_file,
           
                fread = FALSE,
                header = TRUE, 
                sep = "", 
                dec = ".", na.strings = "" ) 

 str(import(amm_url, format = "tsv"))
```
2. a. Leia os dados texto não estruturados disponíveis em
https://iri.columbia.edu/~forecast/ensofcst/Data/ensofcst_ALLto0520 e salve-os em um arquivo texto nomeado `previsoes-enos.txt`, mantendo a formatação original dos dados.


```{r}
ensofcst_url <- "https://iri.columbia.edu/~forecast/ensofcst/Data/archive/ensofcst_cpc_ALL"
ensofcst_data <- readLines(ensofcst_url)
ensofcst_file <- "previsoes-enos.txt"
writeLines(text = ensofcst_data,
           con = ensofcst_file
)
```



   b. Encontre a linha do arquivo `previsoes-enos.txt` que contenha o caractere \"Dec 2020\". Utilize a função `grep(pattern = "Dec 2020", x = ...)`. Salve o resultado em uma variável chamada `lin_ini`.

```{r}
ensofcst <- readLines(ensofcst_file)
(lin_ini <- grep(pattern = "Jan 2021", ensofcst))
```

   c. Determine o número de linhas do arquivo `previsoes-enos.txt` e atribua o resultado desta operação a uma variável chamada `lin_fin`.


```{r}
(lin_fin <- length(ensofcst))
```

   d. Utilize a função adequada para importar os dados do arquivo `previsoes-enos.txt`, referentes à previsão iniciada em Junho de 2020. A variável da letra **b** pode ser útil. Faça as tranformações necessárias para obter os dados na estrutura mostrada abaixo, esperada como resultado. {#enosdf}
   
```
#str(prev_enos_jun2020)
'data.frame':	24 obs. of  11 variables:
 $ JJA        : num  -77 -50 -36 -63 -53 3 -49 -48 -42 -41 ...
 $ JAS        : num  -96 -76 -30 -52 -52 -2 -50 -60 -25 -50 ...
 $ ASO        : num  -104 -92 -25 -25 -48 8 -52 -68 3 -70 ...
 $ SON        : num  -111 -101 -26 -4 -39 28 -50 -74 27 -87 ...
 $ OND        : num  -127 -103 -27 7 -31 41 -49 NA 42 -101 ...
 $ NDJ        : num  -142 -105 NA 16 -21 50 NA NA 50 -107 ...
 $ DJF        : num  -137 -93 NA 27 -11 59 NA NA 50 -107 ...
 $ JFM        : num  NA -68 NA 41 2 67 NA NA 51 -97 ...
 $ FMA        : num  NA NA NA 58 16 60 NA NA 50 -82 ...
 $ tipo_modelo: chr  "  D" "  D" "  D" "  D" ...
 $ modelo     : chr  " NASA GMAO" " NCEP CFSv" " JMA" " BCC_CSM11" ...
 
#tail(prev_enos_jun2020)
#     JJA  JAS  ASO  SON  OND  NDJ  DJF  JFM  FMA tipo_modelo     modelo
# 22  -36  -35  -38  -41  -45  -48  -50  -47  -39           S   FSU REGR
# 23  -26  -39  -52  -63  -69  -69  -64  -55  -44           S   UCLA-TCD
# 24  -37  -47  -60  -65  -67  -67  -60   -1   13           C  CPC CONSO
```


```{r}
cab <- c("DJF", "JFM", "FMA", "MAM", "AMJ", "MJJ",
         "JJA", "JAS", "ASO", "tipo_modleo", "modelo")
skip_lin <- lin_ini + 2
prev_enos_jan2021 <- import(
   file = "previsoes-enos.txt",
   format = "fwf",
   skip = skip_lin,
   header = FALSE,
   widths = c(rep(4, 9), 3, 11),
   dec = ",",
   na.strings = "NA",
   col.names = cab
)
tail(prev_enos_jan2021)
prev_enos_jan2021 <- prev_enos_jan2021[-25,]
str(prev_enos_jan2021)
tail(prev_enos_jan2021)
```
3. a. Escreva o quadro de dados do [último item](#enosdf) da questão anterior em um arquivo excel no **formato `xlsx`** e nomeado `previsoes-enos.xlsx`. 
```{r}

```
   b. Verifique se o arquivo `previsoes-enos.xlsx` realmente existe em seu computador.


```{r}
file.exists("previsoes-enos.xlsx")
```

   c. Importe no R o arquivo `previsoes-enos.xlsx` e mostre a estrutura dos dados importados.
   



```
'data.frame':	24 obs. of  11 variables:
 $ JJA        : num  -77 -50 -36 -63 -53 3 -49 -48 -42 -41 ...
 $ JAS        : num  -96 -76 -30 -52 -52 -2 -50 -60 -25 -50 ...
 $ ASO        : num  -104 -92 -25 -25 -48 8 -52 -68 3 -70 ...
 $ SON        : num  -111 -101 -26 -4 -39 28 -50 -74 27 -87 ...
 $ OND        : num  -127 -103 -27 7 -31 41 -49 NA 42 -101 ...
 $ NDJ        : num  -142 -105 NA 16 -21 50 NA NA 50 -107 ...
 $ DJF        : num  -137 -93 NA 27 -11 59 NA NA 50 -107 ...
 $ JFM        : num  NA -68 NA 41 2 67 NA NA 51 -97 ...
 $ FMA        : num  NA NA NA 58 16 60 NA NA 50 -82 ...
 $ tipo_modelo: chr  "D" "D" "D" "D" ...
 $ modelo     : chr  "NASA GMAO" "NCEP CFSv" "JMA" "BCC_CSM11" ...
```

```{r}
previsoes_enos_xlsx <- import(
   file = "previsoes-enos.xlsx",
   col_names = TRUE,
   skip = 0
)
str(previsoes_enos_xlsx)
```


```
- - -

4. Importe os dados da Oscilação Antártica disponível neste [link](https://www.cpc.ncep.noaa.gov/products/precip/CWlink/daily_ao_index/aao/monthly.aao.index.b79.current.ascii.table). A estrutura esperada dos dados importados é:

```
#str(aao)
'data.frame':	42 obs. of  13 variables:
 $ Ano: int  1979 1980 1981 1982 1983 1984 1985 1986 1987 1988 ...
 $ Jan: num  0.209 -0.447 0.231 -0.554 -1.34 ...
 $ Feb: num  0.356 -0.98 0.039 0.277 -1.081 ...
 $ Mar: num  0.899 -1.424 -0.966 1.603 0.166 ...
 $ Apr: num  0.678 -2.068 -1.462 1.531 0.149 ...
 $ May: num  0.724 -0.479 -0.344 0.118 -0.437 ...
 $ Jun: num  1.7 0.286 0.352 0.92 -0.263 ...
 $ Jul: num  2.412 -1.944 -0.986 -0.415 1.114 ...
 $ Aug: num  0.546 -0.997 -2.118 0.779 0.792 ...
 $ Sep: num  0.629 -1.701 -1.509 1.58 -0.696 ...
 $ Oct: num  0.16 0.577 -0.26 -0.702 1.193 ...
 $ Nov: num  -0.423 -2.013 0.626 -0.849 0.727 ...
 $ Dec: num  -0.951 -0.356 1.116 -1.934 0.475 ...
```

```{r}
aao_url <- "https://www.cpc.ncep.noaa.gov/products/precip/CWlink/daily_ao_index/aao/monthly.aao.index.b79.current.ascii.table"
aao_file <- tempfile(fileext = ".tsv")
download.file(
   url = aao_url,
   destfile = aao_file
)
aao_file
aao <- import(
   file = aao_file,
   format = "tsv",
   skip = 0,
   header = TRUE,
   na.strings = ""
)
str(aao)
```
6. a. Utilizando o R, faça o *download* [deste arquivo netCDF](https://www.dropbox.com/s/w3wp6iwxqex95ep/S_America_model_wtd_v2.nc?dl=1) com dados de profundidade do lençol freático para a América do Sul.

```{r, eval = FALSE}
options(timeout=500)
dados_nc_url <- "https://www.dropbox.com/s/w3wp6iwxqex95ep/S_America_model_wtd_v2.nc?dl=1"
dest_file_nc <- "dados-plf-as.nc"
download.file(
   url = dados_nc_url,
   destfile = dest_file_nc
)
```

   b. Descubra  o(s) nome(s) e a(s) unidades da(s) variável(is) armazenada(s) no arquivo netCDF usando o pacote **ncdf4**. A resposta desta questão são dois vetores do tipo caractere, um com cada informação: `var_name` e `var_unidade`.

```{r, error=TRUE}
ncin <- nc_open(filename = dest_file_nc)
print(ncin)
var_name <- names(ncin$var)
var_name_ext <- ncatt_get(
   nc = ncin,
   varid = var_name,
   attname = "long_name"
)
var_unidade <- ncatt_get(
   nc = ncin,
   varid = var_name,
   attname = "units"
)
```

   c. Importe os dados para o R usando o pacote raster.

```{r, error = TRUE}
wtd_as <- brick(dest_file_nc)
wtd_as
```

```{r, eval = FALSE}
dest_file_nc <- "~/Dropbox/ufsm/ensino/1-semestre-2020/ADAR/adar-practice/previous/lista3-adar-2020/prec_daily_UT_Brazil_v2.2_20100101_20151231.nc"
wtd_as <- brick(dest_file_nc)
wtd_as
```


   d. Converta os dados importados em um quadro de dados (*data frame*) incluindo as coordenadas das células do raster e ignorando as células sem informação (oceanos). 
```{r, eval = FALSE}
dados_wtd_as <- as.data.frame(
   x = wtd_as,
   xy = TRUE,
   na.rm = TRUE
)
str(dados_wtd_as)
names(dados_wtd_as) <- gsub(pattern = "X", replacement = "", names(dados_wtd_as))
```   

   e. Altere os nomes das colunas do quadro de dados para "wtd", "lon", "lat"

```{r, eval = FALSE}
dados_wtd_as <- rename(dados_wtd_as, wtd = WTD, lon = Lon, lat = Lat)
```


   f. Compare as dimensões do *quadro de dados* com as dimensões do objeto importado como raster. Por que o número de linhas do *quadro de dados* não corresponde ao número de células do raster? Comente sua resposta.

```{r, eval = FALSE}
summary(dados_wtd_as)
summary(wtd_as)
